臺灣高等法院民事判決　九十一年度上易字第六五七號
　　上　訴　人　朕泰隆股份有限公司
　　法定代理人　楊佰宗
　　法定代理人　蘇東榮
右當事人間請求給付報酬事件，上訴人對於中華民國九十一年五月三十一日臺灣板橋
地方法院八十九年度訴字第四九二號第一審判決，提起上訴，本院判決如左：
    主    文
上訴駁回。
第二審訴訟費用由上訴人負擔。
    事    實
甲、上訴人方面：
一、聲明：(一)原判決不利於上訴人部分廢棄。
          (二)右開廢棄部分，被上訴人在第一審之訴駁回。
二、陳述：除與原判決記載相同者外，補稱略以：載布是由被上訴人去載，如若胚布
    有遲延送到被上訴人工廠，被上訴人亦應有責任。被上訴人就編號Ｂ八一二四一
    胚布之派車時間及數量分別為民國八十八年一月五日載八十七點四公斤、八十八
    年一月二十七日載四百九十二點四公斤及九百零三點五公斤、八十八年一月三十
    日載一千五百九十九點八公斤、二月二十三日載七百九十七點三公斤、二月二十
    四日載二千二百一十一點九公斤，可知被上訴人於一月份載胚布到其工廠的數量
    約有三千零八十三點一公斤，而被上訴人在一月份，僅於八十八年一月十一日染
    整八十六點九公斤，八十八年二月份被上訴人並無就編號Ｂ八一二四一的胚布完
    成染整，足見當時被上訴人根本未盡力為上訴人染整，所以被上訴人才在八十八
    年三月二十六日完成出貨，是被上訴人公司染整確實有遲延。上訴人因此所受損
    害，均應由被上訴人負擔。
三、證據：援用原審提出者外，並聲請訊問證人吳明憲。
乙、被上訴人方面：
一、聲明：如主文第一項所示。
二、陳述：除與原判決記載相同者外，補稱略以：因為上訴人下訂單給被上訴人時，
    訴外人峻華針織有限公司（下稱峻華公司）並未接到上訴人訂單委託紡織胚布，
    上訴人或峻華公司即無在上訴人下訂單當天八十七年十二月二十九日，全部委託
    峻華公司織好胚布交給被上訴人染整。是本件係因上訴人違約遲延交貨，上訴人
    自應負責一切損害及其他費用等。
三、證據：除援用原審提出者外，補提染整單為證。
    理    由
甲、程序方面：按訴狀送達後，原告不得將原訴變更或追加他訴。但有下列各款情形
    之一者，不在此限：一、被告同意者。二、請求之基礎事實同一者。三、擴張或
    減縮應受判決事項之聲明者。四、因情事變更而以他項聲明代最初之聲明者。五
    、該訴訟標的對於數人必須合一確定時，追加其原非當事人之人為當事人者。六
    、訴訟進行中，於某法律關係之成立與否有爭執，而其裁判應以該法律關係為據
    ，並求對於被告確定其法律關係之判決者。七、不甚礙被告之防禦及訴訟之終結
    者，民事訴訟法第二百五十五條第一項定有明文。經查：被上訴人起訴請求上訴
    人給付新台幣（下同）一百零六萬三千二百三十五元及自八十八年四月二日起至
    清償日止，按年息百分之五計算之利息（見被上訴人八十九年三月十日民事起訴
    狀），嗣減縮為上訴人應給付被上訴人九十三萬三千九百四十元及自八十八年十
    一月十日起至清償日止，按年息百分之五計算之利息（參原審八十九年十一月二
    十九日、九十一年五月十七日言詞辯論筆錄）。經核，被上訴人上開訴之變更，
    係屬減縮應受判決事項之聲明，與法並無不合，應予准許，合先敘明。
乙、實體方面：
一、被上訴人起訴主張其於八十八年一月至四月承攬染整上訴人之布疋，已依約定進
    度交貨，並經上訴人派員驗收合格，計九十三萬三千九百四十元，惟被上訴人於
    八十八年十一月九日，以存證信函通知上訴人如數給付，迭經催討均未獲置理，
    為此依承攬報酬請求權之法律關係，提起本件訴訟等語。
二、上訴人則以：其在八十八年一月至四月間，因委託被上訴人染整布料，被上訴人
    曾向上訴人請款一百零六萬三千二百三十五元，然因被上訴人請款之金額有誤，
    且被上訴人遲延交貨，上訴人對被上訴人之損害賠償債權可行使抵銷抗辯。又被
    上訴人上開減縮金額十二萬九千二百九十五元，應外加百之五之營業稅，被上訴
    人漏未外加百分之五營業稅共六千四百六十五元，抵銷金額合計一百三十九萬五
    千五百五十四元，被上訴人之承攬報酬經上訴人扣款及抵銷後，已無款可請求等
    詞，資為抗辯。
三、按當事人主張有利於己之事實者，就其事實有舉證之責任，民事訴訟法第二百七
    十七條前段定有明文。經查：被上訴人主張其於八十八年一月至四月，承攬染整
    上訴人之布疋，已依約交貨，計九十三萬三千九百四十元等情，業據送貨成品明
    細表、對帳明細表、統一發票、存證信函等件為證，上訴人對上開帳目亦不爭執
    ，堪信為真實。茲兩造所爭執者為：(一)被上訴人起訴後所減縮之金額十二萬九千
    二百九十五元，是否應外加百之五之營業稅？(二)被上訴人是否遲延交付貨品？及
    應否負擔上訴人之客戶之空運費、運費、拆櫃費、保留艙單之費用﹖爰一一分述
    如下：
  (一)關於被上訴人起訴後所減縮之金額十二萬九千二百九十五元，是否應外加百之五
    之營業稅之爭議：
  1.揆諸卷附編號Ｂ八一二四五託工單內，全程之工繳係包含「染、刷、梳、剪、搖
    」全程，但被上訴人只進行「染」之流程，而另由榮冠實業有限公司（下簡稱榮
    冠公司）進行「刷、梳、剪、搖」之流程，且上訴人已付榮冠公司工資，並附加
    百分之五營業稅，有上訴人應付帳款明細表、榮冠公司發票等件附卷可稽，而被
    上訴人對此亦不爭執，自應扣除編號Ｂ八一二四五託工單內，由榮冠公司加工之
    工資，即扣除十萬一千三百八十二元，並扣除百分之五營業稅五千零六十九元（
    計算式：１０１３８２元Ⅹ０‧０５＝５０６９元，元以下四捨五入）。
  2.上訴人抗辯編號Ｂ八一二四二託工單超過容許耗損（一萬零三百二十元）、染錯
    色（一萬七千五百九十三元）部分，被上訴人亦自認染整會有耗損且部分染錯，
    並同意扣除上開款項，而減縮聲明之範圍，故就此部分百分之五之稅款一千三百
    九十六元【計算式：（１０３２０元十１７５９３元）Ⅹ０‧０５＝１３９６元
    ，元以下四捨五入】，亦應一併扣除。
  3.綜上，被上訴人就其減縮款項十二萬九千二百九十五元之營業稅部分，應再自請
    求之承攬報酬金額中，扣除六千四百六十五元（計算式為：１２９２９５元Ⅹ０
    ‧０５＝６４６５元，元以下四捨五入）。從而，被上訴人僅得請求上訴人給付
    九十二萬七千四百七十五元（計算式：９３３９４０元─６４６５元＝９２７４
    ７５元）。
  (二)被上訴人是否遲延交付貨品之爭議：
  1.上訴人抗辯被上訴人遲延交付貨品，致其遭客戶即中興紡織公司扣款云云，並提
    出中興紡織公司客戶申訴事件處理單、三月二日曾令芬傳真字據為證，及聲請訊
    問證人蕭明仁、吳明憲，惟查：揆諸證人即中興紡織廠股份有限公司（下簡稱中
    興紡織公司）員工蕭明仁證稱：「我下訂單跟上訴人買賣，這張訂單在八十七年
    十二月就下訂單，交貨時間在八十八年一月三十日以前，後來上訴人有跟我反應
    這張訂單交貨時間來不及，我在八十八年二月有親自去被上訴人公司瞭解，看到
    有一部分的布尚未下來，知道他的貨來不及，我有向被上訴人反應，因為這是郵
    購（ＯＴＴＯ）的訂單，有簽合約的，布必須整批交貨，我知道最後在八十八年
    三月二十六日才整櫃出關，到了客戶那裡，已經是四月十日、十二日，而成衣的
    交期是五月三十日，因為成衣廠來不及，ＯＴＴＯ的要求我的客戶付空運費，我
    的客戶要求中興紡織付空運費，中興紡織要求上訴人付空運費」、「（問：中興
    紡織要求八十八年一月三十一日以前交貨，但上訴人在交八十八年二月二十八日
    才全部把胚布交給被上訴人時，已經超過預定期間？）我在八十七年十一月底、
    十二月初下訂單給上訴人，要求一月底交貨，但是他們反應一月底交貨來不及，
    上訴人向我反應，我去向我的客戶交涉，延長到二月二十幾日才交貨‧‧‧不能
    完成是上訴人跟我講的，上訴人並沒有反應第二次延長交期無法完成，到了二月
    底我看貨沒有交出來，我才主動去瞭解狀況」（見原審九十年四月二十四日、九
    十年八月七日言詞辯論筆錄）等語，上訴人與中興紡織公司為系爭布疋買賣之當
    事人，上訴人僅係委託被上訴人染整，從上開證人蕭明仁之證詞，僅能證明上訴
    人遲延交付布疋，尚無從證明被上訴人遲延交付染整貨品。復參諸證人即峻華公
    司負責人吳明憲到庭證述：「（問：朕泰隆公司於八十七年十二月至八十八年初
    ，有無委託你進行編號Ｂ八一二四一訂單紡織胚布？）有的。（問：胚布何時完
    成紡織？）我公司的工作流程表雖有記載，但時間實在太久了，我已將它丟掉，
    所以有關細節，我已不記得。我與強益紡織公司同樣是替朕泰隆公司代工，印象
    中我並無通知或知會強益紡織公司，一般來說只有在我倉庫已滿，而強益紡織公
    司又沒來載貨，致我的布料無處存放的情形下，才會主動通知強益紡織公司前來
    載胚布。（問：在你印象中，本件是否曾因強益紡織公司遲延載胚布，而與你起
    糾紛？）時間已久我無印象，但我與強益紡織公司同屬代工性質，一般我都直接
    與朕泰隆公司聯絡，而不會與強益紡織公司聯絡，除非我倉庫已滿，無處可存放
    胚布，才會主動通知。」（參本院九十一年八月三十日準備程序筆錄）等詞，僅
    知峻華公司為上訴人之胚布代工，但系爭胚布峻華公司何時全部完成，也無從知
    悉，故前揭證人吳明憲之證言，亦無從證實被上訴人確有遲延交付布疋之情事。
  2.中興紡織公司客戶申訴事件處理單，僅為中興紡織公司之內部文件，且其內僅記
    載「所有費用均由供布商朕泰隆（即上訴人）負責」，與被上訴人均無任何關連
    ，亦無法作為對上訴人有利之證據。
  3.況上訴人於八十七年十二月二十九日向被上訴人下訂單，委託被上訴人染整，原
    約定八十八年一月二十日交貨。然上訴人遲至八十八年二月二十四日，始全部交
    付委託染整之胚布，有八十八年二月二十四日出貨明細表在卷可參，上訴人對此
    並不爭執，是被上訴人自不可能在八十八年一月二十日全部交付染整貨品。雖上
    訴人抗辯依「三月二日曾令芬傳真字據」，交貨日期已延至八十八年三月五日，
    但被上訴人於八十八月三月二十六日始全部交貨云云，然被上訴人否認八十八年
    三月二日曾令芬之傳真「有關訂單Ｂ八一二四一、Ｂ八一二四二以上二張訂單，
    煩請於三月五日星期五，完成全部之訂量，否則客戶要求空運處理‧‧‧」字據
    之真正，上訴人復未能舉證證明上開傳真字據之真正，則兩造間顯就交貨日期並
    未意思表示一致。此外，上訴人並未能舉證以實其說，是上訴人抗辯被上訴人應
    於八十八年三月五日交貨，但被上訴人卻遲至同年月二十六日始交付全部貨品，
    應負給付遲延責任云云，洵不足採。
  (三)被上訴人是否應負擔上訴人之客戶之空運費、（國內）運費、拆櫃費、保留艙單
    費用之爭議：
  1.空運費部分：
    上訴人自認委託被上訴人染整時，並未要求被上訴人負擔中興紡織公司客戶之運
    費。又上訴人抗辯因被上訴人遲延交貨，致中興紡織公司之客戶成衣商，要求中
    興紡織公司負擔空運費，中興紡織公司要求上訴人負擔，並自訂單貨款扣除，此
    部分空運費應由被上訴人負擔等語，固據其提出中興紡織公司客戶申訴事件處理
    單、三月二日曾令芬傳真字據為證。惟查：被上訴人並無給付遲延情事，已如前
    述，則上訴人以被上訴人遲延交付貨品，而要求被上訴人負擔上訴人客戶之空運
    費，顯屬無據。
  2.（國內）運費部分：
    證人即被上訴人業務部副理夏興龍固證稱：「上訴人委託我們染布，會先給我打
    色及確認色號，確認之後才下訂單，下訂單後，我會去上訴人地方載布」（見原
    審九十年四月二十四日言詞辯論筆錄）等詞，惟並未說明運費由何人負擔。被上
    訴人雖不否認上訴人曾送布至被上訴人工廠，但主張運費應由上訴人負擔，且運
    送承運單、運輸傳票上所載之送貨時間，已逾應送貨之時間等語。經查：上訴人
    抗辯扺銷所提之運費承運單、運輸傳票，時間分別為八十八年三月九日、同年三
    月二十二日、同年三月二十七日，顯與上訴人自陳全部胚布在八十八年二月二十
    四日已全部運送給被上訴人乙事相左，已非無疑。況上開運費承運單、運輸傳票
    ，究係運送何種、何批布疋，上訴人亦未舉證證明，故上訴人以上開運費承運單
    、運輸傳票上所載之金額共三千三百元，為抵銷抗辯，於法無據。
  3.拆櫃費部分：
    上訴人抗辯布疋在裝櫃後，發現染整之部分布疋有瑕疵，故須拆櫃之拆櫃費，應
    由被上訴人負擔云云，惟上訴人並未舉證證明被上訴人所染整之布疋確有瑕疵，
    及上訴人在裝櫃後，始發現瑕疵等情，故上訴人前揭抗辯，嫌屬無憑。
  4.保留艙單之費用部分：
    如前述，被上訴人既未遲延交付染整布疋，則上訴人以被上訴人遲延交貨為由，
    抗辯所支出保留艙單之費用，應由被上訴人負擔，而自被上訴人之承攬報酬中扣
    抵云云，亦不足採。
四、綜上所述，被上訴人並無遲延交付貨品，亦毋庸負擔上訴人客戶之空運費、運費
    、拆櫃費、保留艙單費用等，然被上訴人請求上訴人給付之承攬報酬，應扣除六
    千四百六十五元之稅款。從而，被上訴人僅得請求上訴人給付九十二萬七千四百
    七十五元。故被上訴人依承攬報酬請求權之法律關係，請求上訴人給付九十三萬
    三千九百四十元，並自催告之存證信函送達後翌日（即八十八年十一月十日）起
    至清償日止，按年息百分之五計算之利息，於九十二萬七千四百七十五元及自八
    十八年十一月十日起至清償日止，按年息百分之五計算之利息範圍內，為有理由
    ，應予准許，逾此範圍之請求，即無理由，應予駁回。原審就上開應准許部分，
    為被上訴人勝訴之判決，並為假執行之宣告，而就上開不應准許部分，為被上訴
    人敗訴判決，並駁回其假執行之聲請，於法並無不合。上訴意旨指摘原判決不當
    ，求予廢棄改判，為無理由，應予駁回。
五、據上論結，本件上訴為無理由，依民事訴訟法第四百四十九條第一項、第七十八
    條，判決如主文。
中　　　華　　　民　　　國　　九十一　　年　　　十　　　月　　二十三　　日
                                民事第九庭
                              　　　審判長法  官　吳  謙  仁
                              　　　　　　法  官　蘇  瑞  華
                              　　　　　　法  官　魏  大  喨
右正本係照原本作成。
不得上訴。
中　　　華　　　民　　　國　　九十一　　年　　　十　　　月　　二十四　　日
　　　　　　　　　　　　　　　　　  　　　書記官  黃  美  玉
